ACORDAO-COMPLETO-2401877

ACÓRDÃO 847/2020 ATA 11/2020 - PLENÁRIO

VISTOS, relatados e discutidos os presentes autos de Tomada de Contas Especial, nos quais são apreciados embargos de declaração opostos pela Via Engenharia S.A. contra o Acórdão 1267/2019-TCU-Plenário;
	ACORDAM os Ministros do Tribunal de Contas da União, reunidos em Sessão do Plenário, ante as razões expostas pelo Relator, em:
9.1. conhecer dos Embargos de Declaração, com fundamento no art. 34 da Lei 8.443/1992, c/c art. 287 do Regimento Interno desta Corte de Contas, para, no mérito, rejeitá-los; 
9.2. dar ciência da presente deliberação ao embargante, ressaltando-se que o Relatório e o Voto que a acompanham podem ser consultados no endereço www.tcu.gov.br/acordaos.

Embargos de declaração interpostos contra acórdão que negou provimento a recurso de reconsideração interposto pelo recorrente em face de deliberação que apreciou auditoria realizada nas obras de conservação e restauração na Rodovia BR153/TO, trecho Wanderlândia-Xambioá/TO.

Departamento Nacional de Infraestrutura de Transportes; Entidades/Órgãos do Governo do Estado de Tocantins.

3. Recorrente: Via Engenharia S.A. (CNPJ 00.584.755/0001-80).

13.1. Ministros presentes: José Mucio Monteiro (Presidente), Walton Alencar Rodrigues, Benjamin Zymler, Augusto Nardes, Aroldo Cedraz (Relator), Raimundo Carreiro, Ana Arraes, Bruno Dantas e Vital do Rêgo.
13.2. Ministros-Substitutos presentes: Augusto Sherman Cavalcanti, Marcos Bemquerer Costa, André Luís de Carvalho e Weder de Oliveira.

ACORDAO-COMPLETO-2464982

Acórdão 551/2021 - Plenário

VIA ENGENHARIA S A

VIA ENGENHARIA SA  EM RECUPERACAO JUDICIAL

PRU-1

DEPARTAMENTO NACIONAL DE INFRAEST DE TRANSPORTES DNI E OUTROS

VIA ENGENHARIA S/A ¿ EM RECUPERAÇÃO JUDICIAL

EGESA ENGENHARIA S A

AROLDO CEDRAZ

Adoto como Relatório a bem lançada instrução da auditora responsável pelo exame do processo no âmbito da Secretaria de Recursos (peça 251) , aprovada de modo uniforme pela referida unidade técnica (peças 252/253) :
"INTRODUÇÃO
1.	Trata-se de embargos de declaração (peça 241) opostos por Via Engenharia S. A. contra o Acórdão 1267/2019-TCU-Plenário, Ministro Relator Aroldo Cedraz (peça 229) .
1.1.Reproduz-se a seguir a decisão ora atacada: 
ACORDAM os Ministros do Tribunal de Contas da União, reunidos em Sessão do Plenário, ante as razões expostas pelo Relator, com fulcro nos arts. 32 e 33 da Lei 8.443/1992, c/c art. 285, do RI/TCU, em: 
9.1. conhecer dos Recursos de Reconsideração interpostos pelas empresas Egesa Engenharia S.A. e Via Engenharia S.A. para, no mérito negar-lhes provimento; 
9.2. conhecer do Recurso de Reconsideração interposto pelo Sr. José Francisco dos Santos para, no mérito, dar-lhe provimento parcial, de modo a tornar insubsistentes, exclusivamente quanto a este responsável, a condenação em débito e a aplicação de multa decorrentes do Acórdão 854/2016-TCU-Plenário, e excluí-lo da relação processual; 
9.3. dar conhecimento desta deliberação aos recorrentes e demais interessados.
HISTÓRICO
2.	Trata-se de tomada de contas especial originada do Acórdão 1880/2010-TCU-Plenário, Ministro Relator André de Carvalho, decorrente de auditoria realizada nas obras de conservação e restauração na Rodovia BR153/TO, trecho Wanderlândia-Xambioá/TO.
2.1.	O processo originador desta tomada de contas especial foi o TC Processo 003.454/2005-8, em apenso, que, por sua vez, decorre de levantamento de auditoria realizado no âmbito do Fiscobras/2000 (TC Processo 006.653/2000-4) . O citado levantamento de auditoria fiscalizou diversos trechos rodoviários de Tocantins que receberam aporte de recursos federais, dentre eles: as obras na BR-153/TO, ora em apreciação; as obras na BR-242/TO (tratadas no âmbito do TC 006.653/2000- 4) ; bem como as obras na BR-230/TO, trecho Aguiarnópolis-Luzinópolis, objeto do TC Processo 003.453/2005-0.
2.2.	As obras na BR-153/TO contaram com recursos repassados à Secretaria dos Transportes e Obras do Estado de Tocantins (SETO) por força do Convênio DNER PG-173/96 (Siafi 317.619) , celebrado com o extinto Departamento Nacional de Estradas de Rodagem (DNER) . Esse instrumento, após a realização de nove termos de aditamento que elevaram o seu valor original, previu aporte federal de R$ 46.768.992,78, importância que, somada ao valor da contrapartida estadual (R$ 5.196.554,75) resultava no valor total conveniado de R$ 51.965.547,53.
2.3.	Os serviços da rodovia foram contratados entre a SETO e o Consórcio Egesa/Via, constituído pelas empresas Egesa Engenharia S.A. e Via Engenharia S.A., por intermédio do Contrato 47/1997, no valor original de R$ 39.985.046,03. No entanto, foram realizados pagamentos no importe total de R$ 51.572.978,88 no âmbito do citado ajuste, incluindo os reajustamentos contratuais, de acordo com a 14ª medição final (peça 21, fl. 31, do TC Processo 003.454/2005-8, em apenso) .
2.4. Conforme instrução inserta à peça 18 do TC Processo 003.454/2005-8, o superfaturamento do Contrato 47/1997 foi calculado considerando os quantitativos finais, após a 14ª medição, em uma amostra de 60,4% da planilha orçamentária da obra. Nessa parcela do orçamento, foi constatado um sobrepreço médio de 81%, equivalentes a R$ 13.479.824,17 (data-base em novembro/1996) . 
2.5. Sobre esse montante do débito, ainda foi somado o valor R$ 462.125,66, relativo aos pagamentos de reajuste contratual sobre os valores tidos por superfaturados. Desse modo, o total do suposto prejuízo ao erário, incluído o reajuste incidente sobre o contrato, foi de R$ 13.941.949,83. Consoante exame realizado pela então Secob-2 (peça 18, fl. 44, do TC Processo 003.454/2005-8) , considerando o valor total pago a preços iniciais, R$ 49.863.519,50, o reajuste contratual incidiu em uma parcela de 59% deste valor, ou seja, R$ 29.419.175,76. Sobre este montante, incidiu um reajuste de 5,81%, em valores absolutos, R$ 1.709.459,38. Assim, aplicando-se os mesmos percentuais sobre o valor do superfaturamento a preços iniciais, obteve-se o superfaturamento decorrente do reajustamento incidente sobre o valor do sobrepreço.
2.6. Foram adotadas como datas de referência dos débitos aquelas em que se efetuaram os últimos pagamentos com recursos federais, o que importou em metodologia mais benéfica aos responsáveis, visto que diminuiu o período de incidência da correção monetária e dos juros de mora.
2.7. Note-se que o relatório da decisão recorrida apresenta histórico detalhado do presente processo, à peça 146, p. 2-10. 
2.8. Após regular citação solidária dos responsáveis, mediante análise das alegações de defesa, o Acórdão 1267/2019-TCU-Plenário, contra a qual ora se insurgem os recorrentes, condenou um agente público em débito solidário com o consórcio executor diante do sobrepreço identificado por esta Corte e não afastado pelos envolvidos, com aplicação de multa com fundamento no art. 57 da Lei 8443/1992.
2.9. Irresignados, houve a interposição de recursos de reconsideração pelas empresas Egesa Engenharia S.A., Via Engenharia S.A. e pelo Sr. José Francisco dos Santos. 
2.10. A Secretaria de Recursos (Serur) , após análise detida das razões recursais, manifestou-se pelo conhecimento e negativa de provimento em relação às três reconsiderações (peça 215) . 
2.11. O MPTCU alinhou-se ao entendimento da Serur no que tange à prescrição do dano, à prescrição da pretensão punitiva, à imputação do débito às empresas Egesa Engenharia S.A. e Via Engenharia S.A. e quanto à isonomia pleiteada pelos recorrentes em relação aos julgamentos de processos similares. Discordou, entretanto, quanto à responsabilização do Sr. José Francisco dos Santos. Sugeriu conhecer de todas as peças recursais em exame, negar provimento aos Recursos de Reconsideração das empresas Egesa Engenharia S.A. e Via Engenharia S.A. e dar provimento ao recurso do Sr. José Francisco dos Santos, de modo a tornar insubsistente, unicamente quanto a este gestor, o julgamento das contas, a condenação em débito e a aplicação de multa, bem como excluí-lo da relação processual (peça 220) . 
2.12. O Parquet defendeu ser pertinente o requerimento do Sr. José Francisco dos Santos para que receba tratamento isonômico em relação ao que lhe foi dispensado pelo Plenário, por unanimidade, ao prolatar o Acórdão 2511/2015. Entendeu que a situação fática enfrentada naquele julgamento guardava muita similaridade com a observada nestes autos, entretanto, naquele julgado, foi afastada sua responsabilidade. Inexistindo distinção relevante entre os casos, não percebeu justificativa para decidir de forma divergente, razão pela qual, apenas em relação a este recorrente, entendeu adequado o provimento do recurso, no sentido de excluí-lo do rol de responsáveis (peça 220, p. 2) . 
2.13. O Ministro Relator alinhou-se ao entendimento constante do parecer do MPTCU e proferiu a decisão combatida (peça 232) . 
EXAME DE ADMISSIBILIDADE
3. Reitera-se o exame de admissibilidade às peças 249 a 250, que conheceu dos embargos de declaração opostos por Via Engenharia S.A., propondo-se suspender os efeitos do item 9.1 do Acórdão 1267/2019-TCU-Plenário. 
EXAME DE MÉRITO 
4. Constitui objeto do presente recurso verificar se existiu contradição no acórdão embargado em razão da exclusão da responsabilidade do ex-Secretário de Transportes do Estado, Sr. José Francisco dos Santos. 
Argumentos
5.	Alega que a contradição ocorreu na declaração de voto de Ministros vogais em relação às razões do voto do Ministro Relator, que terminaram por serem incorporadas ao Acórdão embargado (peça 241, p. 2) .
5.1.	Diz que a declaração de voto reconhece que os gestores do DNER praticaram conduta avessa às normas, entretanto, apenas afasta a responsabilidade do ex-Secretário de Transportes do Estado pela circunstância de que o Estado do Tocantins (criado em 1989) seria muito jovem à época da contratação da obra (1996) (peça 241, p. 2) . 
5.2.	Ademais, afirma que o Ministro Vital do Rêgo pretendeu sustentar, em seu julgamento, que os princípios constitucionais indicados seriam violados, se apenados os gestores diante da passagem do tempo. Ou seja, o argumento é favorável aos gestores. De forma contraditória, logo na sequência, o Ministro Vital do Rêgo concluiu que os gestores do DNER teriam, de todo modo, atuado de forma contrária às normas (peça 241, p. 3) . Assim, o Ministro apresentou inicialmente um argumento favorável e, em seguida, outro desfavorável, concluindo de forma contraditória pelo provimento do recurso (peça 241, p. 3) . 
5.3.Argumenta que o Ministro Vital do Rêgo fundamentou seu voto com base em argumentos "ad hominem" em duas frentes. Tanto considerou que o ex-Secretário, por ser quem é, estaria dispensado de conhecer a obrigatoriedade da aplicação da tabela Sicro; tanto considerou que os gestores do então DNER por serem quem são, estariam dispensados de qualquer responsabilização pela passagem do tempo (peça 241, p. 3-4) . Segundo a recorrente, não é possível, portanto, com base em argumentos que ferem a impessoalidade, eleger arbitrariamente aqueles que devem figurar em uma decisão condenatória (peça 241, p. 4) . 
5.4.Ademais, contrariamente ao que o Ministro Vital do Rêgo sustentou, o Acórdão não encaminhou decisão atenuante, mas excludente total da responsabilidade de dois tipos de pessoa, ambas modeladas "intuitu personae" e tardiamente no curso processual. Ora, eximir não equivale a atenuar - que foi a linguagem que constou como fundamentação nos autos. Trata-se, portanto, de mais uma contradição (peça 241, p. 4) . 
5.5.Diz que para que o Acórdão embargado fosse coerente com Acórdão proferido fora dos autos - ou seja, de forma extraprocessual - o Plenário deliberou por excluir a responsabilidade do ex-Secretário. E, ao assim encaminhar, criou uma contradição endoprocessual, tratando a embargante de forma incompatível com a própria jurisprudência invocada por ocasião da prolação do Acórdão embargado (peça 241, p. 5) . 
5.6.Conclui que a declaração de voto transcrita exibe contradição, na medida em que reconheceu a ilegalidade da conduta, ao tempo em que deixou de responsabilizar o ex-Secretário. E isso criou uma contradição ainda mais grave internamente ao processo, pois os mesmos fundamentos acolhidos pelo Plenário, deveriam ter levado também à exclusão da responsabilidade da embargante (peça 241, p. 5) . 
Análise
5.7.Primeiramente, deve-se destacar que é descabido o manejo de embargos de declaração para apontar contradição entre o acórdão recorrido e outras deliberações do TCU. A contradição deve estar contida dentro dos termos do inteiro teor da deliberação atacada, composta por relatório, voto e Acórdão 6099/2017-TCU-Segunda Câmara, Ministro Relator Augusto Nardes) .
5.8.Conforme se verifica dos autos, constam duas declarações de Voto dos Ministros Raimundo Carreiro (peça 230) e Vital do Rêgo (peça 231) , bem como Voto e Voto Complementar do Ministro Relator Aroldo Cedraz (peças 232 e 233) .
5.9.As declarações de Voto divergiram em relação a responsabilização do Sr.  José Francisco dos Santos, ex-Secretário de Transportes do Estado. 
5.10.O Ministro Raimundo Carreiro considerou que deveria ser atribuído ao responsável o mesmo tratamento que lhe foi dispensado pelo Plenário, por unanimidade, ao prolatar o Acórdão 2511/2015, Ministro Relator André Luís de Carvalho. Desse modo, entendeu que deveria ser dado provimento parcial, de modo a tornar insubsistentes, exclusivamente quanto a este responsável, a condenação em débito e a aplicação de multa decorrentes do Acórdão 854/2016-TCU-Plenário, e excluí-lo da relação processual (peça 230, p. 4) .
5.11.O Ministro Vital do Rêgo considerou mais adequada a proposta alvitrada pelo MPTCU, no sentido de negar provimento ao recurso apresentado pelas empresas e dar provimento ao recurso interposto pelo Sr. José Francisco dos Santos, de modo a excluí-lo da presente relação processual (peça 231, p. 1) .
5.12.O Ministro Relator Aroldo Cedraz em seu Voto anuiu ao entendimento da unidade instrutiva no sentido de conhecer dos recursos e negar provimento (peça 233, p. 1) . 
5.13.Em Voto Complementar manifestou concordância com o Voto Revisor e excluiu a culpabilidade do Sr. José Francisco dos Santos utilizando-se das seguintes razões (peça 232, p. 1-2) :
4. Ao ter em conta o esclarecedor Voto de Sua Excelência, promovi detida reanálise dos fundamentos que me levaram a apresentar a proposta inicial de negativa de provimento, sopesando a jurisprudência debatida nos autos, as vicissitudes do caso concreto e as circunstâncias presentes à época da gestão estadual, com toda sorte de dificuldades relativas à celebração e à execução do Contrato 47/1997, no âmbito do convênio sob a condução da Secretaria de Transportes e Obras do Estado do Tocantins. 
5. Para tanto, há que se reconsiderar, por exemplo, o fato de que a avença somente foi assinada após a aprovação, pelo DNER, da planilha vencedora do certame, evidenciando a ausência de plena capacidade técnica das instâncias estaduais à época, em unidade federativa que contava com menos de 10 (dez) anos de existência, ou seja, ainda em processo de estruturação, como exposto pelo Ministro Vital do Rêgo. 
6. Nessa seara, a divergência parcial apresentada pelo nobre Revisor, fundada nas diversas razões defendidas pelo Parquet especializado, trouxe mais luzes sobre a matéria, permitindo-me evoluir no entendimento quanto aos fatos em debate no recurso e quanto à possibilidade de se acolher a tese de que o entendimento presente no Acórdão 2511/2015-TCU-Plenário pode ser aplicado por similaridade ao caso concreto, excluindo-se a culpabilidade quanto ao Sr. José Francisco dos Santos. 
7. Relativamente às específicas questões de ordem técnica reavaliadas pelo Ministro Revisor, cujas conclusões não se propõem a elidir o dano ao Erário apurado nos autos, mas a atenuar a culpabilidade aferida para o ex-gestor estadual face às circunstâncias do caso concreto, também evoluo no entendimento quanto ao recurso interposto, eis que, conforme explicado por Sua Excelência, a "utilização dos manuais do Sicro I, disponibilizados à época apenas em versão impressa, estavam ao alcance apenas de servidores do extinto DNER. E nem essa autarquia empregava o referido referencial com frequência em suas contratações, visto que a jurisprudência citada pela unidade técnica era dirigida, em sua maioria, às contratações direta realizadas pelo próprio DNER, conforme se depreende dos Acórdão 20/1996-TCU-Plenário e 50/1996-Plenário e da Decisão 38/1999-Plenária. Todos se referiram a auditorias em contratos celebrados pelo DNER em que foram identificados sobrepreços quando confrontados com os referenciais Sicro" (grifos acrescidos) . 
5.14. Não se verifica da leitura do decisum a contradição mencionada pela recorrente. 
5.15. De fato, não houve o afastamento da irregularidade atinente ao superfaturamento decorrente de preços excessivos no Contrato 47/1997, celebrado entre a Secretaria de Transportes e Obras do Estado do Tocantins e o Consórcio Egesa/Via.
5.16. Entretanto, foram consideradas as vicissitudes do caso concreto e as circunstâncias presentes à época da gestão estadual, tendo sido utilizado como fundamento o Acórdão 2511/2015-TCU-Plenário, Ministro Relator André Luís de Carvalho, que tratou de situação análoga à presente, e, consoante o Relator, pode ser aplicado por similaridade ao caso concreto, excluindo-se a culpabilidade quanto ao Sr. José Francisco dos Santos (peça 232, p. 1) .
5.17. Nessa linha verificou-se, assim como no acórdão acima mencionado, que a planilha de preços foi aprovada pelo DNER e a avença apenas foi assinada após tal aprovação. Ademais, considerou-se estar ausente a plena capacidade técnica das instâncias estaduais à época para analisar a planilha orçamentária do contrato, em uma unidade federativa que contava com menos de 10 anos de existência (peça 232, p. 1) . 
5.18. O acórdão paradigma entendeu que o fato de o gestor ter recorrido ao DNER para obter o necessário respaldo técnico-jurídico previamente à celebração do contrato evidenciou a atuação com zelo pela coisa pública, porquanto, defronte à insuficiência de pessoal qualificado para examinar os preços da planilha contratual, adotaram as medidas que estavam ao seu alcance para evitar a ocorrência de prejuízos aos cofres públicos federais. Concluiu-se que não seria razoável atribuir a responsabilidade sobre os preços praticados no âmbito do aludido contrato aos gestores, pois, como agentes delegados, agiram em estrito cumprimento às ordens dos agentes delegantes do DNER, os quais inclusive aprovaram os preços então submetidos.
5.19. Desse modo, compulsando o Acórdão 2511/2015-TCU-Plenário, que serviu de fundamento para o Ministro Relator (peça 232, p. 1) , verifica-se que não foi apenas o fato de o Estado de Tocantins ser muito jovem à época da contratação da obra que fundamentou a exclusão do Sr. José Francisco dos Santos da relação processual, mas também a conclusão de que o gestor agiu com zelo com a coisa pública. E não há dúvida quanto a "exclusão da culpabilidade" (peça 232, p. 1) :
6. Nessa seara, a divergência parcial apresentada pelo nobre Revisor, fundada nas diversas razões defendidas pelo Parquet especializado, trouxe mais luzes sobre a matéria, permitindo-me evoluir no entendimento quanto aos fatos em debate no recurso e quanto à possibilidade de se acolher a tese de que o entendimento presente no Acórdão 2511/2015-TCU-Plenário pode ser aplicado por similaridade ao caso concreto, excluindo-se a culpabilidade quanto ao Sr. José Francisco dos Santos (grifos acrescidos) . 
5.20.Trata-se, portanto, de circunstância subjetiva que não se comunica às empresas. Essas foram condenadas em razão de terem atuado em desfavor do interesse público ao cotar preços unitários muito superiores aos estabelecidos no mercado à época da contratação, desrespeitando os preços unitários e o total do orçamento base da SETO. Tal situação revelou descumprimento da Lei de Licitações e Contratos, em particular dos arts. 43, inciso IV, e 48, inciso II. A última medição comprovou que foram realizados pagamentos no montante de R$ 51.572.978,88 no âmbito da referida avença, praticamente o dobro do valor originalmente orçado pela SETO (peça 233, p. 3) . 
5.21.Assim, não há que se falar em contradição endoprocessual, tratando a embargante de forma incompatível com a própria jurisprudência invocada por ocasião da prolação do Acórdão embargado.
5.22.Em relação à declaração de voto do Ministro Vital do Rêgo, verifica-se que, utilizando-se dos fundamentos contidos no Parecer do MP/TCU, entendeu não existirem agentes públicos a responderem pelo débito (peça 231, p. 2-3) . 
15. Diante desse precedente, em situação fática praticamente idêntica à que ora se aprecia, entendo que deve o Tribunal, em respeito aos princípios da segurança jurídica e da isonomia, que devem guiar a coerência entre as prestações jurisdicionais, aplicar o mesmo entendimento ao julgar as presentes contas. Sendo assim, a coerência indica que devem ser acatadas as alegações de defesa do Sr. José Francisco dos Santos, ex-Secretário dos Transportes e Obras do Estado do Tocantins.
16. Os gestores do ente concedente (DNER) eximem-se da responsabilidade em decorrência do prejuízo ao exercício da ampla defesa, apesar de, em princípio, terem praticado conduta avessa às normas, enquanto o representante do Estado convenente tem sua culpabilidade excluída em função do motivo acima exposto. Permanecem somente as empresas, que concorreram para a ocorrência do dano, como responsáveis pelo ressarcimento.
5.23. Não se verifica a existência de qualquer contradição na fundamentação acima exposta. O Ministro motivou o seu entendimento quanto a não inclusão no polo passivo dos gestores DNER, que atuaram de forma contrária as normas, em decorrência do prejuízo à ampla defesa, bem como fundamentou a exclusão da culpabilidade do ex-Secretário dos Transportes e Obras do Estado do Tocantins nos princípios da segurança jurídica e da isonomia. Aqui não se trata de argumentos em duas frentes, mas sim a ponderação das circunstâncias fáticas peculiares relacionadas aos agentes que poderiam constar, e no caso do ex-Secretário dos Transportes e Obras do Estado do Tocantins, de fato constou, do rol de responsáveis do processo.
CONCLUSÃO
6. Não existiu contradição no acórdão embargado na fundamentação da exclusão da responsabilidade do ex-Secretário de Transportes do Estado, Sr. José Francisco dos Santos. Tratou-se de circunstância subjetiva que não se comunica às empresas. 
PROPOSTA DE ENCAMINHAMENTO
7. Ante o exposto, submete-se à consideração superior a presente análise dos embargos de declaração opostos por Via Engenharia S. A. contra o Acórdão 1267/2019-TCU-Plenário, propondo-se com fundamento no 34, § 2º, da Lei 8.443, de 1992 e no artigo 287, § 3º, do RI/TCU:
I) conhecer dos embargos e, no mérito, rejeitá-los;
II) dar conhecimento da deliberação que vier a ser adotada à embargante e aos demais interessados."
É o Relatório.

Antônio Perilo de Sousa Teixeira Netto (OAB/DF 21.359).

Não atuou.

EMBARGOS DE DECLARAÇÃO. RECURSO DE RECONSIDERAÇÃO EM TOMADA DE CONTAS ESPECIAL. SUPOSTA CONTRADIÇÃO. CONHECIMENTO. IMPROCEDÊNCIA DOS ARGUMENTOS. AUSÊNCIA DA PREMISSA APONTADA. REJEIÇÃO. CIÊNCIA.

TOMADA DE CONTAS ESPECIAL (TCE)

Secretaria de Recursos (Serur).

De início, cabe conhecer dos Embargos de Declaração, eis que adimplidos os requisitos aplicáveis à espécie, consoante o exame empreendido pela Secretaria de Recursos (peças 249-250) . 
2.	Quanto ao mérito, verifico que a Serur abordou, com bastante propriedade e percuciência, em sua instrução, todos os argumentos aduzidos pelo embargante, restando adequada a proposta de rejeição do recurso, pelos fundamentos apresentados, ante a ausência da contradição alegada. 
3.	Sendo assim, acolho como razões de decidir os argumentos oferecidos na instrução da Serur e manifesto concordância com a proposta de encaminhamento.
4.	Nesse contexto, pertinente reforçar o esclarecimento de que descabe o manejo de embargos de declaração para apontar contradição entre o acórdão recorrido e outras deliberações do TCU, bem como informar que a fundamentação da exclusão da responsabilidade do ex-Secretário de Transportes do Estado fundou-se em circunstância subjetiva que não se comunica às empresas.
5.	Assim, verifico que os embargos denotam apenas a intenção do recorrente de abrir nova discussão de mérito, o que é inviável pela via estreita do recurso eleito. 
6.	Considerando sua natureza específica, os embargos de declaração objetivam corrigir omissão, obscuridade ou contradição, comprovadamente presentes na própria deliberação recorrida, não apenas alegadas, o que não restou evidenciado no presente recurso.
7.	Desse modo, o recurso apresentando não merece prosperar, devendo ser mantida, por conseguinte, em seus exatos termos, a deliberação recorrida. 
	Ante o exposto, VOTO por que seja adotada a deliberação que ora submeto ao Colegiado.
TCU, Sala das Sessões Ministro Luciano Brandão Alves de Souza, em 8 de abril de 2020.
AROLDO CEDRAZ 
Relator